【裁判字號】    99,交抗,99
【裁判日期】    990506
【裁判案由】    聲明異議
【裁判全文】
臺灣高等法院臺南分院交通事件裁定      99年度交抗字第99號
抗  告  人
即受處分人  甲○○
上列抗告人因聲明異議案件，不服臺灣嘉義地方法院中華民國
99年4月6日裁定（99年度交聲字第132號）提起抗告，本院裁定
如下：
    主  文
抗告駁回。
    理  由
一、本件抗告意旨略以：警察人員舉發交通違規，應以科學儀器
    蒐集資料佐證，始能認為證據充足。況警察人員本有績效壓
    力及誤判風險，原裁定僅憑舉發警員之證詞，即認為抗告人
    有闖越紅燈之事實，已違反無罪推定原則，爰依法提出抗告
    ，請求撤銷原裁定，更為適當的裁定云云。
二、原裁定以抗告人甲○○於99年1月25日上午7時18分許，駕駛
    車牌號碼C5 -9329號自用小客車，由南往北直行於台1線欲
    前往東西向台78線快速道路之路口前，經雲林縣警察局斗南
    分局斗南派出所警員攔停，並以闖越紅燈為由，填製雲警交
    字第KAJ014511號舉發違反道路交通管理事件通知單予以舉
    發等情，有上開舉發單、抗告人所提出之現場圖、上開路口
    照片2紙附卷可稽，並經證人即當日舉發員警陳仲群於原審
    法院調查時證述明確，因認抗告人即受處分人確有駕駛自用
    小客車行經有燈光號誌管制之交岔路口闖紅燈之違規事實。
    原處分機關依據道路交通管理處罰條例第53條第1項及違反
    道路交通管理事件統一裁罰基準表之規定予以裁罰，於法即
    無不當。本件聲明異議為無理由，應予駁回等語。
三、按汽車駕駛人，行經有燈光號誌管制之交岔路口闖紅燈者，
    處新臺幣（下同）1,800元以上5,400元以下罰鍰；又汽車駕
    駛人駕駛汽車違反道路交通管理處罰條例第53條規定者，除
    應依該條所規定之罰鍰處罰外，並記違規點數3點，道路交
    通管理處罰條例第53條第1項、第63條第1項第3款分別定有
    明文。
四、經查：
  (一)抗告人雖以上開情詞置辯，惟證人即當日舉發員警陳仲群於
    原審調查時證稱：我當天是在現場圖B點（即台1線與台78線
    西向匝道交岔口前）路旁第1輛車子前方空地執行勤務，而
    現場圖B點與A點（即台1線與台78線東向匝道交岔口前，如
    駕車由南往北行則會依序通過A點、B點之號誌）各有一個號
    誌，該A點號誌為紅燈時，B點號誌紅燈後約1秒鐘，即有左
    轉號誌可通行西向匝道，駕駛人行經該地點很容易闖紅燈，
    因為A點綠燈時，前方（B點）是直行號誌不能轉彎，如在A
    點闖紅燈，就不用在B點等待左轉專用號誌出現，我當時所
    站之位置可以清楚看見A點之紅綠燈號誌。而抗告人駕駛自
    用小客車自台1線南往北行經A點前，因前方有很多車子要左
    轉至（西向）匝道，抗告人前方車子搶黃燈已遭伊等剔除，
    僅抗告人在A點已經紅燈時，還慢速通過，才至抗告人停車
    之位置攔停，告訴抗告人闖紅燈之事實等語。而依抗告人於
    原審所提出之現場圖及現場照片2紙，足見證人陳仲群值勤
    地點視野良好，並無樹木或其他障礙物遮蔽視線情形，且可
    清楚看見A點、B點之號誌；復參以且本件攔停時間為上午7
    時18分許，光線良好，顯可清楚判斷抗告人行向之車輛動態
    與號誌情形，應無誤看或誤為判斷之情事。
  (二)又刑法第168條之偽證罪乃法定本刑七年以下有期徒刑之重
    罪，遭受此等刑事重罪追訴之風險，相較於交通員警被要求
    舉發交通違規事件之績效壓力，直如天壤之別。若無前仇夙
    怨，當可排除員警到庭故為虛偽陳述之風險。且交通警察製
    單舉發違反道路交通管理處罰條例所列之違規事實，本質上
    為行政處分，係公務員基於職務上之權力，依法就特定之具
    體事件所為之具公法上效果之單方面行政行為，基於公務員
    為公法上行為具有公信力之原則，該行政行為當可被推定為
    真正，其據以依法處分之事實認定亦為正確無誤。本此公信
    原則，乃立法者賦予行政機關制定違反道路交通事件統一裁
    罰標準及處理細則，使執勤警員得當機處分以達其維護交通
    秩序、安全之行政目的。再按執行交通勤務警察依法律規定
    製單舉發違反道路交通管理處罰條例所列之違規事實，並由
    公路主管機關加以處罰，即係行政處分，受處分人不服公路
    主管機關所為之處罰，依道路交通管理處罰條例第87條之規
    定向管轄地方法院聲明異議，自屬行政救濟程序，其舉證責
    任分配，應採民事訴訟上舉證責任分配原則，87年10月28日
    修正公布之行政訴訟法第136條同揭此旨，而明文規定準用
    民事訴訟法第277條舉證責任分配之原則。是此，抗告人雖
    以前情置辯，惟未舉證以供本院調查，抗告人所辯，尚非可
    信，本院亦查無任何積極證據足資證明執勤員警有捏造事實
    違法取締之情事存在，則執勤警員本其維護交通秩序、安全
    職責所為之舉發，自應受到合法、正確之推定。
  (三)又警察舉發交通違規行為，並不以照相或錄影為必要之證明
    方法，若強求各種交通違規行為均需以照相或錄影為其裁罰
    依據，事實上殆不可行，蓋諸多違規行為之發生難以預期，
    違規狀態稍縱即逝，如闖紅燈（在未設置闖紅燈自動照相儀
    器之處所）；未戴安全帽之騎士見警攔查，隨即戴上安全帽
    ；未繫安全帶之汽車駕駛見警攔查，隨即繫上安全帶等情形
    ，根本無法期待此類違規行為均須照相為證，且警察係在現
    場執行維持交通勤務，該路段交通之繁忙情況必係較一般路
    段為甚，警察在現場執行交通勤務時，係立於親自所親聞之
    事實，應無可能恣意擅斷之作為，是本件縱然未有照相、錄
    影存證，但抗告人既確有於前開時、地闖越紅燈之違規事實
    ，仍得予以處罰。再者警員舉發交通違規案件，為行政行為
    之一種，本可依事件性質及舉發當時其他相關狀況，而為不
    同方式之取締或逕行舉發，此為執行公權力所必然，而非必
    以照相或攝影等方式為之。是公務員執行職務係代表國家行
    使公權力，本即具有公信力，如謂公務員一切行政行為均需
    預留證據以證其實，則國家行政勢必窒礙難行，據此，刑事
    訴訟法就犯罪證據有關之規定中與屬行政秩序罰之交通違規
    裁罰本質不合之部分，自不在準用之列。本院應認交通勤務
    警察舉發交通違規事件時，若為其親眼所見並有相當證據足
    認駕駛人確有違規行為，則其舉發即應推定為真正，並非必
    須要有照片、錄影帶等存證，抗告人對此未提出任何證據證
    明其對舉發員警之質疑為合理，亦難認其抗告為有理由。
五、綜上所述，抗告人之抗告為無理由；原裁定以抗告人確有駕
    駛自用小客車行經有燈光號誌管制之交岔路口闖紅燈之違規
    事實。原處分機關因而依道路交通管理處罰條例第53條第1
    項及違反道路交通管理事件統一裁罰基準表之規定，對抗告
    人裁處罰鍰2,700元，並依同條例第63條第1項第3款記違規
    點數3點，核無違誤，而將抗告人之聲明異議予以駁回，本
    院經核尚無不當。抗告人猶執前詞，指摘原裁定不當，為無
    理由，應予駁回。
六、據上論結，應依道路交通案件處理辦法第26條，刑事訴訟法
    第412條，裁定如主文。
中    華    民    國    99    年    5     月     6    日
                  刑事第二庭    審判長法  官  葉居正
                                      法  官  陳春長
                                      法  官  陳欽賢
以上正本證明與原本無異。
不得再抗告。
                                      書記官  李良倩
中    華    民    國    99    年    5     月     6     日

司法院資訊處製作；財團法人民間司法改革基金會備份。
